臺灣高等法院臺南分院刑事判決
                                    109年度上訴字第519號
上  訴  人
即  被  告  陳韋明



上  訴  人
即  被  告  許庭維


選任辯護人  王翼升律師
上列上訴人因詐欺案件，不服臺灣臺南地方法院108 年度訴字第
955 號中華民國109 年3 月10日第一審判決（起訴案號：臺灣臺
南地方檢察署107 年度偵字第19307 號），提起上訴，本院判決
如下：
    主  文
上訴駁回。
許庭維緩刑貳年，並應於判決確定之日起六個月內向公庫支付新
臺幣參萬元。
    事  實
一、陳韋明於民國105 年5 月間，受真實姓名年籍不詳綽號「強
    哥」之成年男子邀約參與代號「悍神」之話務系統機房擔任
    收購帳戶之收簿手及提款車手角色，未經國家通訊傳播委員
    會之許可，而與「強哥」、「悍神」話務系統機房其他成員
    及史侑恩（原名史雲銘）、李哲緯、梁淑媛、周文祥、劉泰
    義、呂育帆、黃風順、劉宗函、陳程欽、陳昱呈、施宗瀚、
    吳瑞源、邱登奎、陳思嘉、練宛柔（史侑恩等涉嫌詐欺取財
    罪，另經法院審理中）等所組「創世基金會」詐欺機房成員
    基於三人以上以網際網路對公眾散布而犯詐欺取財之共同犯
    意聯絡，先由陳韋明以新臺幣（下同）1 萬元之代價，向許
    庭維收購國泰世華商業銀行豐北分行（下稱國泰世華銀行）
    帳號000000000000號帳戶，許庭維則依其社會經驗及應有之
    智識程度，應可預見提供個人金融帳戶之提款卡、密碼予他
    人使用，恐遭利用作為人頭帳戶，足供幫助他人從事詐欺取
    財等不法犯行，仍基於幫助他人詐欺取財亦不違反其本意之
    不確定故意，於105 年5 月間，在臺中市豐原區八方夜市內
    ，將上開銀行帳戶之存摺、提款卡、印章、提款卡密碼等物
    出租予陳韋明。嗣「悍神」話務系統於附表一㈠所示時間，
    提供高雄市○○區○○路00○00號「創世基金會」詐欺機房發送
    群呼及撥打詐欺電話之話務服務，配合模式為「悍神」話務
    系統向大陸地區不特定民眾發送內容為中國移動電信公司欠
    費通知之詐騙語音封包，致使大陸地區民眾陷於錯誤而回撥
    ，該回撥電話即由設定路徑轉接至「創世基金會」詐欺機房
    第一線詐騙機手，由該第一線詐騙機手佯稱為中國移動電信
    公司之客服人員，向被害人佯稱：身分資料遭湖北省武漢市
    ○區○○○○○號並積欠電話費用，須交由大陸公安局清查云云，
    致被害人誤信為真陷於錯誤，由「創世基金會」詐騙集團第
    一線轉接至第二線，並由佯稱公安局人員之第二線詐騙機手
    受理報案，向被害人騙取金融帳戶資料後，再轉接予該詐欺
    集團佯稱為檢察官之第三線詐騙機手，由第三線詐騙機手要
    求被害人將帳戶內款項交付保管，致不詳被害人陷於錯誤，
    依指示將帳戶內款項轉帳至綽號「車＊水雲端」指定之人頭
    帳戶，再由綽號「車＊水雲端」旗下車手將詐欺贓款提領，
    該機房集團則分得詐欺金額5%之不法款項。史侑恩、李哲緯
    再統計「悍神」話務系統提供之語音群呼及撥打詐騙電話秒
    數並換算費用後，於附表一㈡所示時間，匯款附表一㈡所示金
    額之話務系統費用至許庭維上開國泰世華銀行帳戶，再由陳
    韋明於附表一㈡所示提領時間，提領附表一㈡所示金額（非詐
    騙款項），所得款項均交付「強哥」，並可獲得部分提領金
    額作為報酬。
二、陳韋明依其社會經驗及應有之智識程度，亦可預見提供其個
    人金融帳戶之提款卡、密碼予他人使用，恐遭利用作為人頭
    帳戶，足供幫助他人從事詐欺取財等不法犯行，仍基於幫助
    他人詐欺取財亦不違反其本意之不確定故意，於106 年2 月
    間，在臺中市后里區不詳地點，將其中國信託商業銀行豐原
    分行（下稱中國信託銀行）帳號000000000000號帳戶之存摺
    、提款卡、印章、提款卡密碼等物，以1 萬元之代價出售予
    江孟憲（涉嫌詐欺取財等罪，另經法院判決確定）。江孟憲
    則自106 年2 月間，受真實姓名年籍不詳、綽號「二哥」之
    成年男子邀約參與代號「悍神」之話務系統機房擔任收購帳
    戶之收簿手及提款車手角色，未經國家通訊傳播委員會之許
    可，而與「二哥」、「悍神」話務系統機房其他成員及趙御
    丞、郭焌良、彭鈺魁、胡慶翔、郭家華、洪嘉苡、凌應祥等
    所屬「海海海」詐欺機房成員（趙御丞等涉嫌詐欺罪，另經
    法院判決確定）基於三人以上以網際網路對公眾散布而犯詐
    欺取財之共同犯意聯絡，由「悍神」話務系統機房於附表二
    ㈠所示時間，提供臺南市○區○○○街0 號「海海海」詐欺機房
    發送群呼及撥打詐欺電話之話務服務，配合模式為「海海海
    」詐欺機房負責人趙御丞或電腦手郭焌良與「悍神」系統機
    房聯繫後，鎖定預計詐騙之大陸地區民眾省市及個人資料，
    再由郭焌良操作「悍神」話務系統提供之電腦網路平臺自動
    撥號系統對大陸地區不特定民眾之電話發放語音群呼，語音
    群呼內容為收話人之郵件未領取，查詢請按回撥鍵，使大陸
    地區民眾陷於錯誤後依語音指示回撥，該回撥電話即經由設
    定路徑轉接至「海海海」詐欺機房，先由擔任第一線電話詐
    騙機手之洪嘉苡、郭家華、葉麗紅、趙御丞等負責接聽電話
    ，假冒「郵政局人員」告知個人資料外洩遭盜辦信用卡須儘
    快請公安進行查證，以套取被害人之姓名等個人資料，並引
    導向大陸地區公安局報案後，即將該通電話轉予第二線詐騙
    機手成員接聽；而擔任第二線之詐騙機手即彭鈺魁、凌應祥
    、胡慶翔、趙御丞等則假冒大陸公安局公安人員，向被害人
    誆稱信用卡欠費須扣款，且須將資金交由國家清查，再將電
    話轉予第三線詐騙機手即胡慶翔、趙御丞等則假冒金融監管
    局主任，向被害人誆稱須先提交金錢接受調查云云實施詐騙
    。趙御丞再按日統計「悍神」話務系統機房提供之語音群呼
    及撥打詐騙電話秒數並換算費用後，於附表二㈡所示時間、
    地點，將附表二㈡所示金額之「悍神」系統話務費用，匯款
    至陳韋明上開中國信託銀行帳戶，由江孟憲於附表二㈡所示
    時間、地點，提領附表二㈡所示金額款項交付「二哥」。
三、嗣警方另案偵辦「創世基金會」詐欺機房時在史侑恩、李哲
    緯微信通信軟體對話紀錄中發現史侑恩有指示李哲緯於附表
    一㈡所示時間，匯款至許庭維上開國泰世華銀行帳戶內之對
    話內容，而臺灣臺南地方檢察署另案偵辦趙御丞所屬詐欺集
    團時發現附表二㈠所示帳冊資料，因而循線查獲上情。
四、案經高雄市政府警察局三民第一分局移送臺灣臺南地方檢察
    署檢察官偵查起訴。
    理  由
一、上開犯罪事實，業據被告陳韋明、許庭維於原審及本院審理
    時坦承不諱，事實一部分，並有證人史侑恩於偵訊證述（偵
    2 卷第561 至564 頁）、證人李哲緯於偵訊證述（偵2 卷第
    573 至575 頁）、被告許庭維之國泰世華銀行000000000000
    號帳戶客戶資料查詢及105 年6 月1 日起至105 年6 月23日
    交易明細各1 份（警卷第266 至267 頁）、李哲緯與史育林
    105 年6 月24日wechat對話記錄1 份（警卷第268 頁）、臺
    灣高雄地方檢察署檢察官106 年度偵字第1821號、第4040號
    、第13938 號起訴書各1 份（警卷第449 至462 頁）、內政
    部警政署刑事警察局106 年1 月20日現場數位證物蒐證報告
    1 份（偵2 卷第391 至393 頁）在卷可稽；事實二部分，並
    有江孟憲於警偵訊之陳述（警卷第22至36、60至73頁，偵2
    卷第433 至441 、535 至537 頁）、趙御丞於警偵訊之證述
    （警卷第553 至559 、560 至565 頁，偵2 卷第587 至589
    、597 至601 頁）、郭焌良之警詢陳述（警卷第598 至601
    頁）、「焊神」電信詐欺話務系統商提（存）贓款時地及影
    像一覽表（警卷第248 至256 頁，偵2 卷第629 至633 頁）
    、「海海海」詐欺機房帳冊資料1 份（偵2 卷第608 至609
    頁）、趙御丞遭扣押之iphone手機內容勘查相片1 張（偵2
    卷第610 頁）、被告陳韋明之中國信託銀行000000000000號
    帳戶交易明細1 份（偵2 卷第611 至614 頁）、「海海海」
    詐欺機房電腦skype 對話紀錄（偵2 卷第615 至619 頁）、
    中國信託商業銀行股份有限公司106 年7 月4 日中信銀字第
    106224839096002 號函、106 年7 月4 日中信銀字第106224
    839096061 號函（偵2 卷第625 頁、第627 頁）、內政部警
    政署刑事警察局106 年3 月15日現場數位證物勘查報告（偵
    2 卷第635 至657 頁）、趙御丞為首之電信詐欺機房群呼系
    統106 年3 月20日勘驗情形（偵2 卷第659 至669 頁）、臺
    灣臺南地方法院107 年度訴字第1317號刑事判決（偵2卷第6
    71 至686 頁）在卷可憑，足認被告陳韋明、許庭維上開自
    白與事實相符，應堪採信。又「悍神」話務系統機房有於犯
    罪事實一即附表一㈠、犯罪事實二即附表二㈠所示時間，分別
    為「創世基金會」及「海海海」詐欺機房提供發送語音群呼
    及撥接服務以對大陸地區不特定被害人實施詐騙等情，雖遭
    詐騙之大陸地區被害人之真實姓名年籍資料不詳，但可認定
    確有被害人收到「悍神」話務系統機房發送之語音群呼，顯
    見已著手實施詐騙，故「創世基金會」、「海海海」詐欺機
    房成員方因此於犯罪事實一即附表一㈡、犯罪事實二即附表
    二㈡所示時間，匯款至「悍神」話務系統機房指定之被告許
    庭維、陳韋明上開國泰世華銀行、中國信託銀行帳戶，並分
    別遭被告陳韋明、另案被告江孟憲提領。綜上，犯罪事實一
    即附表一㈠所示時間「創世基金會」詐欺機房、犯罪事實二
    即附表二㈠所示時間「海海海」詐欺機房均使用「悍神」話
    務系統服務對不詳被害人著手實施詐騙，然因無法證明被害
    人有因此匯款，故均屬未遂。是本案事證明確，被告陳韋明
    、許庭維上開犯行堪以認定，應依法論科。
二、論罪科刑：
  ㈠查本件「創世基金會」、「海海海」詐欺機房係分別以「悍
    神」話務系統機房提供之電腦網路平臺自動撥號系統對大陸
    地區不特定民眾之電話發放語音群呼，使大陸地區民眾陷於
    錯誤後依語音指示回撥，即經由設定路徑轉接至「創世基金
    會」、「海海海」詐欺機房之第一線、第二線、第三線等詐
    騙機手進行詐騙，即係以三人以上共同透過網際網路之傳播
    工具對公眾散布不實訊息之方式詐取財物甚明，惟無法證明
    被害人有因此匯款，故均屬未遂。次按刑法上之幫助犯，係
    指以幫助之意思，對於正犯資以助力，而未參與實施犯罪構
    成要件之行為者而言，最高法院49年臺上字第77號判例要旨
    參照。從而，事實一部分，被告許庭維提供其名下國泰世華
    銀行之帳戶存摺、提款卡、印章與密碼等物予被告陳韋明及
    所屬詐欺機房集團使用；事實二部分，被告陳韋明提供其名
    下中國信託銀行之帳戶存摺、提款卡、印章與密碼等物予江
    孟憲及所屬詐欺機房集團成員使用，並非實行詐欺取財罪之
    犯罪構成要件行為，亦無證據證明被告2 人與著手實施詐騙
    被害人之集團成員間，有何共犯詐欺取財之犯意聯絡或行為
    分擔，被告許庭維、陳韋明上開部分犯行，應僅係出於幫助
    之意思而為，尚未達到共犯之參與程度，所為應係幫助犯而
    非正犯行為。
  ㈡核被告陳韋明就事實一部分所為，係犯刑法第339 條之4 第2
     項、第1 項第2 款、第3 款之三人以上共同以網際網路對
    公眾散布而詐欺取財未遂罪；就事實二部分所為，係犯刑法
    第30條第1 項、第339 條之4 第2 項、第1 項第2 款、第3
    款之幫助犯三人以上共同以網際網路對公眾散布而詐欺取財
    未遂罪。核被告許庭維所為，係犯刑法第30條第1 項、第33
    9 條之4 第2 項、第1 項第2 款、第3 款之幫助犯三人以上
    共同以網際網路對公眾散布而詐欺取財未遂罪。
  ㈢被告陳韋明就上開事實一部分犯行，與綽號「強哥」之成年
    男子、「悍神」之話務系統機房其他成年成員及史侑恩、李
    哲緯等「創世基金會」詐欺機房成年成員，有聯絡及行為分
    擔，為共同正犯。
  ㈣被告陳韋明所犯上開2 罪間，犯意各別，行為互殊，應予分
    論併罰。
  ㈤被告陳韋明及所屬「悍神」話務系統、「創世基金會」詐欺
    機房，均已著手於上開詐欺犯行而不遂，應依刑法第25條第
    2 項之規定，按既遂之刑減輕之。
  ㈥被告陳韋明、許庭維提供帳戶幫助犯三人以上共同以網際網
    路對公眾散布而犯詐欺取財未遂罪，均應依刑法第30條第2
    項之規定減輕其刑，並遞減之。
三、駁回上訴之理由：
  ㈠原審以被告2 人罪證明確，依上開罪名之法條規定論罪科刑
    ，並審酌跨國電信詐騙係結合詐騙電信流（一、二、三線之
    實行詐騙機手）、詐騙資金流（地下匯兌業者及收購人頭帳
    戶者）、詐欺網路流（向海峽兩岸及境內外二類電信業者申
    租網段予以介接及分租予其他詐欺網路流網管共犯，提供網
    路介接技術及排除網路介接障礙者）及串聯其間之匯款車手
    集團，透過詐騙專屬網路撥打電話實施詐騙，指定被害人匯
    款至人頭帳戶，車手自人頭帳戶提領款項取贓，車手及地下
    匯兌跨兩岸及國境分贓等階段之分工而完成之犯罪型態。而
    其中被告陳韋明所參與之提供話務服務系統的「悍神」機房
    ，使犯罪行為態樣隱藏在網際網路中，且可經常變換使用之
    網路帳號資料，具有高度隱密性而致追查不易，且「創世基
    金會」、「海海海」詐欺機房經由該話務系統機房提供之話
    務服務，以電話對大陸人士進行詐騙，本件雖均未詐得財物
    ，未造成被害人受有實際之財產損失，惟此舉足以致被害人
    處於財產遭到詐騙而蒙受損失之風險，對於社會及經濟秩序
    業有危害。又被告陳韋明、許庭維不顧政府近年來為加強查
    緝、遏止詐騙集團之犯行，大力宣導民眾勿交付金融帳戶資
    料予他人而成為詐騙集團之幫兇，竟為圖利益仍將其金融帳
    戶資料提供予他人，助長詐欺取財犯罪風氣之猖獗，所為均
    無可取。然念及被告陳韋明、許庭維犯後均坦承犯行，態度
    尚佳，並考量被告陳韋明自陳教育程度為高中肄業、未婚，
    與母親、妹妹同住，需要扶養母親，現從事救援拖吊車工作
    ；被告許庭維自陳教育程度為高職畢業、離婚，需撫養同住
    之母親及3 名小孩，現受僱從事木質地板工作，暨其等犯罪
    動機、犯罪情節、參與程度及所生損害等一切情狀，分別量
    處被告陳韋明有期徒刑6 月、4 月；被告許庭維有期徒刑3
    月，並就被告陳韋明部分定應執行有期徒刑8 月。復說明：
    被告陳韋明供稱：事實一部分提領款項分得報酬1 千元，事
    實二部分販賣金融帳戶所得款項1 萬元等語（原審卷第223
    頁），均屬被告陳韋明之犯罪所得，因未經扣案或發還，應
    依刑法第38條之1 第1 項前段規定宣告沒收；於全部或一部
    不能沒收或不宜執行沒收時，則依同條第3 項規定，追徵其
    價額。另查，尚無證據證明被告許庭維確實有因交上開帳戶
    資料取得任何金錢，故不宣告沒收或追徵。本院經核原判決
    認事用法，並無不合，量刑尚稱妥適，應予維持。
  ㈡被告2 人以其等所獲利益低微，且屬初犯，提起上訴，指摘
    原審量刑過重云云。惟按量刑之輕重，係事實審法院得依職
    權自由裁量之事項，茍已斟酌刑法第57條各款所列情狀而未
    逾越法定刑度，不得遽指為違法。又在同一犯罪事實與情節
    ，如別無其他加重或減輕之原因，下級審量定之刑，亦無過
    重或失輕之不當情形，則上級審法院對下級審法院之職權行
    使，原則上應予尊重。經查，本件上開事實一部分，被告2
    人均量處最低度刑；事實二部分被告陳韋明亦僅在最低度刑
    上酌加1 月，以其2 次犯罪，難認有何量刑過重之情，原審
    量刑未逾越職權，亦無違反比例原則，及有其他失出或失入
    之違法或失當之處，並無刑度過重，被告2 人指摘量刑不當
    ，為無理由，應予駁回。
四、被告許庭維前未曾因故意犯罪受有期徒刑以上刑之宣告，有
    臺灣高等法院被告前案紀錄表可按，因一時失慮，致罹刑典
    ，歷審坦承犯行，顯具悔意；目前有正當工作，有在職證明
    書可按，本件僅係幫助犯，涉案情節甚輕，又無犯罪所得，
    係因被害人為大陸地區人民難以洽談和解，而未能和解，並
    非無和解誠意，其經此偵審程序及科刑教訓後，當知警惕，
    應無再犯之虞，所宣告之刑以暫不執行為適當，爰依刑法第
    74條第1 項第1 款之規定，併予宣告緩刑2 年，並依同法第
    2 項第4 款命被告於本判決確定之日起6 個月內向公庫支付
    新台幣3 萬元，以啟自新。又上開緩刑宣告所定之負擔，依
    刑法第75條之1 第1 項第4 款規定，如有違反且情節重大，
    足認原宣告之緩刑難收其預期效果，而有執行刑罰之必要者
    ，得撤銷緩刑之宣告，以敦促被告確實遵守並履行其緩刑所
    附加之負擔。至被告陳韋明雖以其於偵審坦承犯行，深感悔
    悟，又為家中經濟支柱，請求給予附條件緩刑之諭知，以啟
    自新等語。然本院衡酌被告陳韋明無視政府嚴加查緝、杜絕
    跨國詐騙集團，以積極防止一般民眾財產安全遭受侵害，為
    貪圖利益，不僅擔任「悍神」之話務系統機房收購帳戶之收
    簿手及提款車手角色，又另行提供名下金融帳戶資料予江孟
    憲及所屬詐欺機房集團成員使用，容任他人持其帳戶資料從
    事不法犯行，助長犯罪，所為均無可取，應予非難，且犯行
    2 次，無暫不執行為適當之情，認不宜給予緩刑，此外，其
    尚可聲請易服勞動，以資緩和，附此敘明。
據上論結，應依刑事訴訟法第368 條，刑法第74條第1 項第1 款
、第2 項第4 款，判決如主文。
本案經檢察官陳竹君提起公訴，檢察官謝錫和到庭執行職務。
中　　華　　民　　國　　109 　年　　10　　月　　22　　日
                  刑事第五庭    審判長法　官  黃國永
                                      法　官  蔡川富
                                      法　官  翁世容
以上正本證明與原本無異。
如不服本判決應於收受送達後20日內向本院提出上訴書狀，其未
敘述上訴理由者，並得於提起上訴後20日內向本院補提理由書（
均須按他造當事人之人數附繕本）「切勿逕送上級法院」。
　　　　　　　　　　　　　　　　　    書記官  顏惠華
中　　華　　民　　國　　109 　年　　10　　月　　22　　日
附錄本案論罪科刑法條全文：
中華民國刑法第339條之4
犯第 339 條詐欺罪而有下列情形之一者，處 1 年以上 7 年以
下有期徒刑，得併科 1 百萬元以下罰金：
一、冒用政府機關或公務員名義犯之。
二、三人以上共同犯之。
三、以廣播電視、電子通訊、網際網路或其他媒體等傳播工具，
    對公眾散布而犯之。
前項之未遂犯罰之。

【附表一：「悍神」話務系統機房與「創世基金會」詐欺機房配
合部分】
  ㈠「創世基金會」詐欺機房使用「悍神」話務系統服務之時間
    及費用
編號 「創世基金會」詐欺機房使用「悍神」話務系統之時間 「創世基金會」詐欺機房使用「悍神」話務系統之費用（新臺幣）  1 105年6月24日前 5萬5000元 


  ㈡「創世基金會」詐欺機房負責人史侑恩指示李哲緯存款至「
    悍神」話務系統機房使用之許庭維國泰世華銀行帳戶之存款
    明細及陳韋明提領明細
編號  存款時間 存款金額（新臺幣）  提款時間 提款金額（新臺幣）  1 105年6月24日 5萬5000元 105年6月24日 6萬元（之前尚有其他款項留存） 



【附表二：「悍神」話務系統機房與「海海海」詐欺機房配合部
分】
  ㈠「海海海」詐欺機房使用「悍神」話務系統服務之時間及費
    用
編號 「海海海」詐欺機房使用「悍神」話務系統之時間 海海海「詐欺機房使用「悍神」話務系統之費用（新臺幣） 1 106年2月15日 2191元（群呼） 2 106年2月16日 3086元（群呼） 3 107年2月18日 3455元（群呼） 4 107年2月19日 3468元（群呼） 5 106年2月21日 6404元（群呼） 6 106年2月22日 5138元（群呼） 7 106年2月24日 1萬2000元（群呼） 8 106年2月25日 6787元（群呼） 9 106年2月26日 9115元（群呼）、94元（撥打） 10 106年2月27日 6020元（群呼） 11 106年2月28日 5040元（群呼） 12 106年3月2日 3993元（群呼） 13 106年3月3日 5322元（群呼） 14 106年3月4日 1萬2267元（群呼） 15 106年3月5日 9482元（群呼） 16 106年3月6日 6699元（群呼） 17 106年3月7日 1萬2000元（群呼） 18 106年3月8日 7889元（群呼） 19 106年3月9日 3627元（群呼） 


  ㈡「海海海」詐欺機房負責人趙御丞存款至「悍神」話務系統
    機房使用之陳韋明中國信託銀行帳戶存款明細及江孟憲提領
    明細
編號 存款時間/地點 存款金額（新臺幣） 提款時間/地點 提款金額（新臺幣） 1 106年2月26日18時18分/臺南市○區○○○路0段000號中國信託銀行中華分行 3萬元 106年3月1日14時2分/臺中市○○區○○路0段00號中國信託銀行市政分行 10萬元（中間尚有其他款項匯入） 2 106年2月27日17時59分/臺南市○區○○○路0段000號中國信託銀行中華分行 5000元   3 106年3月6日17時59分/臺南市○區○○○路0段0000000號統一便利超商財神門市 2萬元 106年3月7日12時39分/臺中市○○○○○路0段000號中國信託銀行黎明分行 8萬元（中間尚有其他款項匯入）